臺灣臺北地方法院刑事裁定　
111年度毒聲字第414號
聲  請  人  臺灣臺北地方檢察署檢察官
被      告  廖建瑋


上列被告因違反毒品危害防制條例案件，經檢察官聲請送觀察、
勒戒（111年度毒偵字第1188號、111年度聲觀字第375號），本
院裁定如下：
    主  文
廖建瑋施用第二級毒品，應送勒戒處所觀察、勒戒。
    理  由
一、聲請意旨略以：被告廖建瑋基於施用第二級毒品之犯意，於
    民國110年12月25日14時43分許為警採尿往前回溯96小時期
    間內某時，在新北市○○區○○路0段000號住所內，以將甲基安
    非他命置於玻璃球內燒烤加熱吸食煙霧之方式，施用第二級
    毒品甲基安非他命1次。嗣被告於同日12時17分許，在北市○
    ○區○○路0段000號旁為警緝捕到案，復經其同意採集尿液檢
    驗結果呈甲基安非他命陽性反應，爰依毒品危害防制條例第
    20條第1項規定及觀察勒戒處分執行條例第3條第1項規定，
    聲請裁定將被告送勒戒處所觀察、勒戒。
二、按甲基安非他命為毒品危害防制條例第2條第2項第2款所列
    之第二級毒品，而犯該條例第10條之罪者，檢察官應聲請法
    院裁定，或少年法院（地方法院少年法庭）應先裁定，令被
    告或少年入勒戒處所觀察、勒戒，其期間不得逾2月。依前
    項規定為觀察、勒戒或強制戒治執行完畢釋放後，3年後再
    犯第10條之罪者，適用前2項之規定，毒品危害防制條例第2
    0條第1、3項定有明文。而所謂「3年後再犯」係指施用毒品
    祇要距最近一次犯該罪經觀察、勒戒或強制戒治執行完畢後
    已逾3年，即應再令觀察、勒戒，不因其間是否因另犯該罪
    ，經起訴、判刑或執行而受影響（最高法院109年度台上字
    第3098號、109年度台上字第3135號判決意旨參照）。又被
    告因施用毒品，經檢察官依刑事訴訟法第253條之1第1項、
    第253條之2規定，為附命完成戒癮治療之緩起訴處分，不論
    有無完成戒癮治療，亦不問附命完成戒癮治療之緩起訴處分
    是否經撤銷，均與觀察、勒戒執行完畢之情形有別，不能等
    同曾受觀察、勒戒之處遇，此為最高法院之統一見解（最高
    法院110年度台上字第2096、4839號判決意旨參照）。
三、聲請意旨雖謂被告對上開犯行坦承不諱，然被告於警詢中係
    稱最後一次施用是於110年12月17日20時許，在其住所處施
    用第二級毒品安非他命云云（見偵卷第10頁），要與本件聲
    請意旨所載之時間不符。惟被告於110年12月25日14時43分
    許為警採集之尿液，經台灣檢驗科技股份有限公司以EIA酵
    素免疫分析法及氣相層析質譜儀法進行確認檢驗後，結果呈
    安非他命、甲基安非他命陽性反應，有該公司於111年1月11
    日出具之濫用藥物檢驗報告、勘察採證同意書及新北市政府
    警察局受採集尿液檢體人姓名及檢體編號對照表（檢體編號
    ：G0000000）在卷可憑（見毒偵卷第13至17頁）。又查酵素
    免疫分析法屬免疫學分析原理，當其他藥物與安非他命化學
    結構相近才可能引起偽陽性；以氣相層析質譜儀法進行尿液
    確認檢驗者，均不致產生偽陽性反應，此先後經行政院衛生
    署管制藥品管理局（已改制為衛生福利部食品藥物管理署，
    下同）90年8月16日管檢字第096946號及92年6月20日管檢字
    第0920004713號函分別函釋甚明，是被告之尿液先後以上開
    2種檢驗方法初步檢驗、確認，足認其尿液確呈甲基安非他
    命陽性反應。再者，依安非他命經口服投與後約百分之70於
    24小時內自尿中排出，約百分之90於96小時內自尿中排出，
    由於安非他命成分之檢出與其投與方式、投與量、個人體質
    、採尿時間與檢測儀器之精密度等諸多因素有關，最長可能
    不會超過4日（96小時）（行政院衛生署藥物食品檢驗局81
    年2月8日藥檢壹字第001156號函參照），而安非他命係屬毒
    品危害防制條例第2條第2項第2款所列之第二級毒品，甲基
    安非他命則屬同條項款附表所載之相類製品，二者係毒性不
    同之第二級毒品，使用劑量及致死劑量均屬有別，且目前國
    內發現者多為甲基安非他命之鹽酸鹽，而施用安非他命後，
    其尿液不致檢出甲基安非他命陽性反應，施用甲基安非他命
    後，其尿液可檢出甲基安非他命和其代謝物安非他命成分，
    目前國內緝獲之白色結晶或粉末安非他命毒品，其成分多為
    甲基安非他命，此亦有行政院衛生署管制藥品管理局93年11
    月2日管檢字第0930010499號函可憑，可認被告係施用甲基
    安非他命甚明，是被告於上開時間，在不詳地點，施用第二
    級毒品甲基安非他命之犯行，堪以認定。　　
四、又被告前因施用毒品案件，經本院以97年度毒聲字第731號
    裁定令入勒戒處所觀察、勒戒，於97年1月28日因無繼續施
    用傾向出所；另因施用毒品案件，經臺灣臺北地方檢察署檢
    察官以103年度毒偵字第64號為附命完成戒癮治療之緩起訴
    處分，惟被告未完成戒癮治療，經同署檢察官以104年度撤
    緩字第142號撤銷上開緩起訴處分確定，有臺灣高等法院被
    告前案紀錄表在卷可稽。則被告於上開時間、地點施用第二
    級毒品甲基安非他命而犯毒品危害防制條例第10條第2項之
    罪，距離前次觀察勒戒執行完畢釋放之日已逾3年，符合毒
    品危害防制條例第20條第3項3年後再犯之情形。復參以被告
    就施用第二級毒品之行為，曾經檢察官為緩起訴處分確定，
    卻未能遵守緩起訴處分所附條件，致該緩起訴處分遭撤銷，
    因此檢察官斟酌上情後，認本件不宜再為緩起訴處分，逕向
    本院聲請裁定將被告送勒戒處所觀察、勒戒，並無違法或裁
    量權濫用之情事。準此，本件檢察官之聲請，應予准許。
五、依毒品危害防制條例第20條第1項、第3項，觀察勒戒處分執
    行條例第3條第1項，裁定如主文。
中　　華　　民　　國　　111 　年　　7 　　月　　5 　　日
　　　　　　　　　刑事第十一庭  法　官　趙德韻
上正本證明與原本無異。
如不服本裁定，應於裁定送達後5日內向本院提出抗告狀。因疫
情而遲誤不變期間，得向法院聲請回復原狀。
　　　　　　　　　　　　　　　　書記官　田芮寧
中　　華　　民　　國　　111 　年　　7 　　月　　5 　　日